臺灣高等法院刑事判決
111年度上易字第831號
上  訴  人  
即  被  告  陳美惠

選任辯護人  黃勝文律師
            張堯晸律師
上列上訴人即被告因竊盜案件，不服臺灣新北地方法院109年度
易字第1275號，中華民國111年1月10日第一審判決（起訴案號：
臺灣新北地方檢察署109年度偵字第21762號），提起上訴，本院
判決如下：
    主  文
原判決撤銷。
陳美惠無罪。
    理  由
一、公訴意旨略以：被告陳美惠意圖為自己不法之所有，基於竊
    盜之犯意，於民國109年3月25日10時59分許，在新北市○○區
    ○○○路0段00巷00號後方防火巷，徒手竊取隔壁鄰居即告訴人
    許瓈文放置在該處之青葉牌油漆1桶（價值約新臺幣400元）
    ，嗣經告訴人調閱監視器畫面後查悉上情，因認被告涉犯刑
    法第320條第1項竊盜罪等語。
二、犯罪事實應依證據認定之，無證據不得認定犯罪事實。又不
    能證明被告犯罪者，應諭知無罪之判決，刑事訴訟法第154
    條第2項、第301條第1項分別定有明文。又刑事訴訟法第161
    條第1項規定：檢察官就被告犯罪事實，應負舉證責任，並
    指出證明之方法。因此，檢察官對於起訴之犯罪事實，應負
    提出證據及說服之實質舉證責任。倘其所提出之證據，不足
    為被告有罪之積極證明，或其指出證明之方法，無從說服法
    院以形成被告有罪之心證，基於無罪推定之原則，自應為被
    告無罪判決之諭知（最高法院92年度台上字第128號判決先
    例參照）。
三、公訴意旨認被告涉有上開竊盜罪嫌，無非係以被告之供述、
    告訴人、證人連和平、蘇光榮之證述、新北市政府警察局三
    重分局永福派出所偵辦竊盜案監視器畫面（現場監視錄影翻
    拍照片）、監視錄影光碟等為主要論據。據被告固坦承有於
    前揭時、地拿取青葉牌油漆1桶等情，惟矢口否認有何竊盜
    犯行，辯稱：我以為油漆是房東留給我，房東有同意我使用
    等語。經查：
　㈠被告有於前揭時、地拿取告訴人許瓈文所有之青葉牌油漆1桶
    ，為被告所供述明確（109年度偵字第21762號卷第10、38至
    39頁），核與證人即告訴人於警詢、偵查之證述相符（109
    年度偵字第21762號卷第5至7、37至39頁），並有監視器錄
    影畫面翻拍照片可按（109年度偵字第21762號卷第13頁），
    此部分事實堪以先行認定。
　㈡證人即負責出租該屋之連和平於警詢中證述：屋主是我弟弟
    ，但都是我在幫他處理租屋事宜（109年度偵字第21762號卷
    第87頁）；於原審中證述：被告租屋時，蘇先生（指蘇光榮
    ）油漆完，在室內有剩下一些放在那邊沒錯；前門、後門有
    無油漆罐我不清楚，我請蘇光榮幫我油漆；地面上油漆被告
    要用可以拿來使用；有答應被告使用的油漆是指室內的油漆
    等語（原審卷第151至152頁）；證人蘇光榮於警詢中證述：
    我有將油漆桶留在新北市○○區○○○路0段00巷00號房屋屋內，
    房屋外的前後沒有放；我有向被告說遺留在屋內的油漆可以
    使用，至於屋外的油漆這件事我不清楚等語（109年度偵字
    第21762號卷第85至86頁），故依證人連和平、蘇光榮前揭
    證述可知，被告於租屋時，證人連和平有請證人蘇光榮就該
    屋進行油漆，證人連和平、蘇光榮均有向被告表示可使用置
    於屋內之油漆，然證人連和平、蘇光榮於當時是否有明確表
    示可使用之油漆「限於」室內之油漆，依證人連和平、蘇光
    榮之證述，尚無從確定，故被告主觀上認為於該屋前後之油
    漆亦為屋主所留下供其使用，尚與常情無違。況依起訴書記
    載，被告拿取告訴人油漆之地點為被告所承租之新北市○○區
    ○○○路0段00巷00號後方防火巷，並非告訴人居住○○巷00號後
    方，其主觀上是否知悉該油漆非屬證人連和平、蘇光榮所留
    下供其使用，而故意為竊盜之行為，顯屬有疑，故依罪疑唯
    輕原則，自應為有利於被告之認定。
　㈢綜上所述，本案證據尚有未足，無從依檢察官所提出之各項
    證據，而達於通常一般之人均不致有所懷疑，而得確信其為
    真實之程度，自不得以此遽入人罪。此外，復查無其他積極
    、具體確切之證據足資認定被告涉有檢察官所指之犯行，是
    因不能證明被告犯罪，自應為無罪判決之諭知。原審未審酌
    上情對被告論罪科刑，即有違誤。被告上訴意旨否認犯罪，
    指摘原判決不當為有理由，應由本院將原判決撤銷，為被告
    無罪諭知。
據上論斷，依刑事訴訟法第369條第1項前段、第364條、第301條
第1項前段，判決如主文。 　　　
本案經檢察官林蔚宣提起公訴，檢察官林安紜到庭執行職務。　
中　　華　　民　　國　　111 　年　　9 　　月　　1 　　日
                  刑事第十六庭  審判長法　官 劉嶽承
                                      法　官 廖紋妤
                                      法　官 王耀興
以上正本證明與原本無異。
不得上訴。
                                      書記官 蘇佳賢
中　　華　　民　　國　　111 　年　　9 　　月　　1 　　日